臺灣高等法院臺南分院刑事判決
110年度上易字第552號
上  訴  人  
即  被  告  蕭中傑


上列上訴人因侵占遺失物案件，不服臺灣臺南地方法院110年度
易字第336號中華民國110年8月31日第一審判決（起訴案號：臺
灣臺南地方檢察署110年度偵字第2818號），提起上訴，本院判
決如下：
    主  文
上訴駁回。
    事  實
一、蕭中傑前於民國109年12月22日任職於臺南市○區○○路0段0號
    「○○○○○○店」（已離職），於當日下午11時37分許，在店內
    拾獲顧客李佳璇遺失之黑色背包（含裝有現金新台幣27660
    元薪水袋1只、裝有現金2000餘元紅色皮夾1只及證件等物）
    ，經其與店長盧柏仁共同檢視內容，知悉其中有大量現金。
    蕭中傑遂承盧柏仁指示，於翌日凌晨0時許，持上述背包前
    往臺南市政府警察局第一分局德高派出所報案處理，詎蕭中
    傑於途中，明知該背包屬顧客之遺失物，竟意圖為自己不法
    之所有，基於侵占遺失物之犯意，將其中現金9,457元侵占
    入己後，始將皮包交予警員，經值班警員黃鈵閎當場清點後
    ，共計皮包內有20,203元。經通知李佳璇前來認領，李佳璇
    發現短少而報案循線查獲，並扣得蕭中傑於警詢中主動交還
    之1,000元（業經發還李佳璇）。
二、案經李佳璇訴由臺南市政府警察局第一分局移送臺灣台南地
    方檢察署檢察官偵查起訴。
    理  由
壹、程序部分：
一、被告蕭中傑前曾於原審主張其警詢筆錄，因警察說對方（指
    告訴人）很可憐，覺得有理說不清，拿出1,000元資助對方
    ，伊遭警察逼迫及不當誘導而認罪，遭司法警察不當誘導，
    該次自白並無證據能力等語，然其於本院審理時，對其警詢
    筆錄之自白並不爭執（本院卷第53頁），且查：
　㈠按訊問被告應出以懇切之態度，不得用強暴、脅迫、利誘、
    詐欺、疲勞訊問或其他不正之方法；又被告之自白，非出於
    強暴、脅迫、利誘、詐欺、疲勞訊問、違法羈押或其他不正
    之方法，且與事實相符者，得為證據，刑事訴訟法第98條及
    第156條第1項分別定有明文。而按訊問被告應當場製作筆錄
    ，記載對於受訊問人之訊問及其陳述，訊問之年月日及處所
    ，刑事訴訟法第41條第1項定有明文，且訊問被告應告知其
    所犯罪名及其權利事項，並應全程連續錄音，同法第95條、
    第100條之1亦有明文。
　㈡本件被告109年12月29日警詢時，於警詢中，確實坦承侵占告
    訴人之1,000元，並自行拿出1,000元交予警察，警察於詢問
    前並依刑事訴訟法第95條第2、3款為權利告知（得保持緘默
    ，毋需違背自己的意思而為陳述；得選任辯護人），過程中
    一問一答，且依被告供述之內容據實記載，並無違法之處一
    節，業據原審勘驗警詢過程錄影光碟內容，有勘驗筆錄可佐
    （見原審卷第95至116頁），足認被告前於原審與辯護人所
    主張警詢過程違法之事，絕屬虛構，與事實不符，並無所憑
    。況且被告於本院審理時，不僅未再就此部分之證據能力為
    爭執，且坦承確有侵占告訴人李佳璇背包內款項之事實，僅
    爭執侵占金額（詳後述），故被告警詢筆錄應認有證據能力
    。
二、就本判決所引用之傳聞證據，本件當事人於本院審理時，經
    逐一提示後，迄於言詞辯論終結前，未聲明異議（本院卷第
    56至60頁），本院認該些證據做成之過程、內容均具備任意
    性、合法性，其陳述與本件待證事實具有關聯性，合於一般
    供述證據之採證基本條件，且證明力非明顯過低，以之作為
    證據，均屬適當，依刑事訴訟法第159條之5第1項規定，皆
    有證據能力。
貳、實體部分部分： 
一、本院認定事實所憑之證據及理由
　㈠先予認定之事實及本件爭點
　1.先予認定之事實
　　被告蕭中傑對其於上述時、地，因擔任上址「○○○○○○店」店
    員，於店內拾獲告訴人李佳璇遺失之背包，與證人即店長盧
    柏仁共同檢視內容物後，承盧柏仁之命，將該背包送至德高
    派出所途中，自告訴人背包內取出金錢，予以侵占入己之侵
    占遺失物犯行（本院卷第55、60頁），而被告上述侵占李佳
    璇遺失背包內之金錢之自白，核與證人李佳璇（即告訴人）
    、盧柏仁（上述○○店店長）及黃炳閎（承辦員警）證述情節
    相符，並有○○○○○○店監視錄影光碟及截圖照片（見警卷第37
    至43頁）、臺南市政府警察局第一分局德高派出所拾得物收
    據（見偵卷第37頁）、臺南市政府警察局第一分局搜索扣押
    筆錄及扣押物清單、贓物認領保管單及其上載有「27660元
    」之薪資袋影本（見警卷第15至23、32頁）在卷足憑，此部
    分事實應堪認定。
  2.本件爭點
　　惟被告就侵占之金額均稱：僅侵占1000元，並辯稱：本件除
    告訴人李佳璇之證述外，並無證據證明其侵占告訴人之現金
    9457元，不能僅以告訴人之單一證述，即認定被告係侵占94
    57元云云，故本件爭點即在於被告侵占之金額若干。
  ㈡本院之判斷
　1.證人李佳璇證稱：遺失背包時，背包內有薪水袋，上面有寫
    「27660元」，是當月20日領到薪水的，打算整筆存下（銀
    行帳戶），但因為父親因為一氧化碳中毒住院，都是伊在處
    理，沒時間前往，薪水袋才一直放在背包裡，背包裡還有皮
    夾，內有2000多元，那段時間雖有消費，但都是小額，並無
    大筆消費，接到通知到派出所認領時，皮夾及薪水袋是空的
    ，錢是警察從皮夾及薪水袋拿出來放在一起、清點後交付的
    等語（見偵卷第34頁；原審卷第158至165頁）。
　2.證人即當日承辦警員黃鈵閎證稱：受理被告遺失物處理，有
    會同被告一起檢視，現金是20,203元，告訴人來領取時表示
    錢少了，我們就先調閱監視器，看到被告在到派出所途中，
    有將手伸進告訴人包包內拿取物品的動作；我反覆問告訴人
    幾次，她都說短少9,000多元，而且很肯定等語（見偵卷第4
    7至48頁；原審卷第131至138頁）。
　3.而被告拿告訴人遺失之黑色背包前往派出所交警途中，經原
    審勘驗上述○○店之監視錄影檔案結果：「⑴被告於畫面時間2
    分45秒時，左手拿著告訴人黑色背包、右手伸進包包內，畫
    面時間2分53秒，被告右手伸出包包外；⑵畫面時間3分20秒
    ，被告往前走、過馬路（左手抱著黑色背包、右手伸進包包
    內）。」，有勘驗筆錄可佐（見原審卷第113頁）。
　4.審酌上述證據顯示之內容及原審勘驗監視錄影畫面之結果，
    被告在將拾獲告訴人背包送往派出所途中，確有將手伸入背
    包，且次數不只一次，被告不可能僅拿取1千元；另依證人
    即告訴人李佳璇所提出之薪水袋影本，其上確實寫有薪資「
    27660元」，且證人李佳璇就何以未將薪水存入銀行乙節，
    證稱：其於同月20日領到薪水，但因父親一氧化碳中毒住院
    ，家中事務賴其處理，致無暇存入銀行而一直放於背包中等
    語，衡酌告訴人因其父親住院之特殊事由，故對於遺失之背
    包內放有多少現金及何以未存入銀行記憶深刻，此核與常情
    無違，其有關上開包包內原有金額若干之證述，應具相當憑
    信性，況證人黃鈵閎亦證稱，告訴人認領時，第一時間就向
    其表示錢已短少九千多元等情，益徵證人即告訴人所述被告
    侵占之金額數目，應屬可信。至於告訴人稱皮夾內至少有2,
    000元以上，然告訴人對此無法明確說明實際金額，爰依罪
    疑有利被告原則，以2,000元計算。從而，本院認告訴人遭
    被告侵占之金額應為9,457元（即2000元+27660元-20203元＝
    9,457元）。
　5.被告雖於本院辯稱：告訴人所述之被侵占金額，僅有告訴人
    單一指訴，無其他證據證明，應依被告自白，為對有利被告
    之認定，僅有1000元云云。惟查，本院認定被告侵占9457元
    ，並非僅以告訴人指訴，而係參酌證人盧柏仁、黃炳閎之證
    述、被告薪資單影本記載及原審勘驗監視錄影畫面等證據後
    而為判斷，被告所辯應不可採。
　6.綜上，本件事證明確，被告犯行堪以認定，應依法論科。
二、論罪科刑
　  核被告所為，係犯刑法第337條之侵占遺失物罪。　　
參、駁回上訴之理由
一、原判決以被告犯行罪證明確，予以論罪科刑，並審酌被告明
    知所拾得之背包係他人遺失之物品，雖將之送交派出所，惟
    於途中為圖個人私利，將背包內之9,457元侵占入己，欠缺
    尊重他人財產權之觀念，但其僅承認拿取其中1,000元，惟
    曾否認犯行，並誣指遭警察威逼認罪、經勘驗警詢筆錄製作
    過程，才承認拿了其中1,000元，復未賠償告訴人所受損害
    ，犯後態度惡劣，大學畢業之智識程度、獨居、打零工維生
    等一切情狀，量處罰金12000元，罰金如易服勞役，以1000
    元折算1日，另就其為扣案之侵占所得8,457元未予扣案，依
    刑法第38條之1第1項前段、第3項規定宣告沒收，於全部或
    一部不能沒收或不宜執行沒收時，追徵其價額，核其認事用
    法並無不當，量刑亦屬妥適。
二、被告上訴原以本案僅有告訴人單一指訴，且被告不可能僅拿
    其中部分現金，而將裝有其他大部分金錢之背包交給警察，
    另監視錄影畫面亦不能看出被告有將背包內現金拿出，亦不
    能證明其犯罪為由，否認犯行，並據以指摘原判決不當。嗣
    於本院審理時，改稱其確有侵占遺失物犯行，但僅侵占1000
    元，原審認定之侵占金額有不當，應撤銷改判云云。惟查，
    何以可依證人即告訴人李佳璇與證人黃炳閎之證述、監視錄
    影畫面勘驗結果及告訴人薪資單影本記載認定被告侵占之金
    額為9457元乙節，業經本院論述如前，被告猶執陳詞，以僅
    有告訴人單一指訴為由， 指摘原判決有關侵占所得之認定
    為不當，其上訴並無理由，應予駁回。
據上論斷，應依刑事訴訟法第368條，判決如主文。
本案經檢察官陳鋕銘提起公訴，檢察官章京文到庭執行職務。
中　　華　　民　　國　　110 　年　　12　　月　　28　　日
                  刑事第五庭    審判長法　官  蔡廷宜
                                      法　官  翁世容
                                      法　官  林坤志
以上正本證明與原本無異。
不得上訴。
　　　　　　　　　　　　　　　　　　　書記官  凌昇裕
中　　華　　民　　國　　110 　年　　12　　月　　28　　日

附錄本案論罪科刑法條：
中華民國刑法第337條
意圖為自己或第三人不法之所有，而侵占遺失物、漂流物或其他
離本人所持有之物者，處1萬5千元以下罰金。